---
title: "stp25metcomp"
author: "Wolfgang Peter"
date: "`r Sys.Date()`"
output: github_document
---


```{r setup, include=FALSE}
require(knitr)
knitr::opts_chunk$set(echo = TRUE, warnings=FALSE)

library(stp25metcomp)
require(stp25stat2)
set.seed(1234)

 
```




## Methodenvergleich

Oft interessiert die Zuverlässigkeit und Reproduzierbarkeit  einer Diagnose. Die Beurteilung kann dabei durch einen Bewerter (Messverfahren) in wiederholter Form erfolgen und wird dann als Intra-Rater bezeichnet oder die Beurteilung eines Merkmals erfolgt durch mehrere Bewerter (Messverfahren). und hier spricht man von Inter-Rater.
Die Methode der Beurteilung der Übereinstimmung hängt von den jeweiligen Verteilungseigenschaften ab.

Bei Nominalen wird abgezählt und die Rate der Übereinstimmung bewertet (Cohen-Koeffizient) Bei Ordinalen-Daten werden die gewichteten Übereinstimmungen ausgezählt (gewichteter Cohen-Koeffizient).  Bei metrischen(stetigen) Daten werden die Differenzen beurteilt (Bland-Altman-Methode oder auch Tukey Mean Difference).

Bland-Altman-Methode Bias (d) systematische Abweichung Messfehler (s) Standardabweichung der Differenz Limits of agreement (LOA) Intervall von 95 (entspricht d+-1.96 -> es wird eine Normalverteilung unterstellt).


### MetComp

Die generische Funktion MetComp() kann sowohl Kappa als auch Tukey-means berechnen. Kappa kann aber auch über die xtab() berechnet werden. Wobei hier nur 2x2-Tabellen untersucht werden können, hingegen sind bei Kappa() auch mehrere ordinale Kategorien erlaubt.

Ähnliche Methode ist ICC die aber diese zählt eher zur Reliabilitätsanalyse.


Funktionen: MetComp, BAP, und Kappa

  Beispiel Altman and Bland [@Giavarina2015]

```{r met-comp-data, Giavarina-data, include=FALSE}
set.seed(0815)
Giavarina <- data.frame(
A=c(1,5,10,20,50,
    40,50,60,70,80,
    90,100,150,200,250,
    300,350,400,450,500,
    550,600,650,700,750,
    800,850,900,950,1000),
B=c(8,16,30,14,39,
    54,40,68,72,62,
    122,80,181,259,275,
    380,320,434,479,587,
    626,648,738,766,793,
    851,871,957,1001,980),
group= sample(gl(2, 15, labels = c("Control", "Treat")))
)

```

```{r tab-giavarina }

 kable ( MetComp(~A+B, Giavarina)$stat )

```




#### Beispiel Botulinum A

Sachs Angewandte Statistik Seite 627

```{r sachs-627-data, include=FALSE}
Botulinum <- data.frame(
  A= factor(c(rep(1, 14), rep(1, 3),
              rep(0, 5),rep(0, 18)),
            1:0, c("+", "-")),
  B= factor(c(rep(1, 14), rep(0, 3),
              rep(1, 5),rep(0, 18)),
            1:0, c("+", "-")))
```


```{r tab-sachs }
 

MetComp(~A+B, Botulinum)
 
```

```{r tab-sachs2, results='asis'}
 xt <-xtabs(~A+B, Botulinum)
 Klassifikation(xt)$statistic[c(1,3,4), ]
```






```{r}
set.seed(0815)
DF<- data.frame(
  A=c(1, 5,10,20,50,40,50,60,70,80, 90,100,150,200,250,300,350,400,450,500,550,600,650,700,750,800,850,900, 950,1000),
  B=c(8,16,30,14,39,54,40,68,72,62,122, 80,181,259,275,380,320,434,479,587,626,648,738,766,793,851,871,957,1001, 980),
  Therapie= sample(gl(2, 15, labels = c("Control", "Treat")))
)

rslt <- DF %>% MetComp(A,B)
head(rslt$data)

rslt <- DF %>% MetComp(A,B,  by=~Therapie)
head(rslt$data)

plot(rslt)
```


```{r tab-icc2, results='asis'}
Giavarina <- transform(Giavarina, C = round( A + rnorm(30,0,20)),
                D = round( A + rnorm(30,0,10) + A/10 ),
                E = round( A + rnorm(30,5,10) + (100-A/10) ))


#ICC2(~A+E, Giavarina, caption="ICC (Korrelationen)")
 
```

 

```{r fig-BlandAltman3, fig.cap = "Bland Altman", fig.width=8, fig.height=3, cache=TRUE}
# A - Goldstandart

x <- MetComp_BAP(~A+B+E, Giavarina)
# x %>% Output("BA-Analyse der Messwertreihe")
plot(x)

```

```{r fig-BlandAltman4, fig.cap = "Bland Altman", fig.width=8, fig.height=3, cache=TRUE}
x <- MetComp_BAP(~A+E+B, Giavarina)
# x %>% Output("BA-Analyse der Messwertreihe")
plot(x)

```
 
### Verschiedene Situationen

```{r met-comp-data2, include=FALSE}


set.seed(0815)

n<-100
DF<- data.frame(
  A=rnorm(n, 100,50),
  B=rnorm(n, 100,50),
  C=NA,  D=NA,  E=NA,
  group= sample(gl(2, n/2, labels = c("Control", "Treat")))
)

cutA<-mean(DF$A)
DF <- transform(DF, C = round( A + rnorm(n, -5, 20)),
                D = round( A + rnorm(n,0,10) + A/10 ),
                E = A + ifelse(A<cutA, A/5, -A/5 )+ rnorm(n, 0, 10)
)


```


 

```{r fig-BAx1, fig.cap = "A und C Messen das gleiche mit SD=20", fig.width=8, fig.height=3, cache=TRUE}
x<- MetComp_BAP(~A+C, DF)
plot(x)

```


 
```{r fig-BAx2, fig.cap = "A und B Messen unterschiedliche Parameter", fig.width=8, fig.height=3, cache=TRUE}
x<- MetComp_BAP(~A+B, DF)
plot(x)

```

 

```{r fig-BAx3, fig.cap = "A und D Messen das unterschiedlich D hat im unteren Wertevereich deutlich geringere Werte", fig.width=8, fig.height=3, cache=TRUE}
x<- MetComp_BAP(~A+D, DF)
plot(x)

```
         

 



```{r fig-BAx4, fig.cap = "A und E Messen das unterschiedlich es esistiert ein Knick im Wertebereich 100", fig.width=8, fig.height=3, cache=TRUE}
x<- MetComp_BAP(~A+E, DF)
plot(x)

```



 
